【裁判字號】    97,上易,829
【裁判日期】    971216
【裁判案由】    業務侵占
【裁判全文】
臺灣高等法院高雄分院刑事判決         97年度上易字第829號
上  訴  人
即  被  告  乙○○
上列上訴人因業務侵占案件，不服臺灣高雄地方法院97年度自字
第14號中華民國97年8 月20日第一審判決（起訴案號：臺灣高雄
地方法院檢察署），提起上訴，本院判決如下：
    主  文
上訴駁回。
乙○○緩刑參年。
    事  實
一、乙○○自民國94年11月間起擔任民生不動產企業社之負責人
    ，從事不動產之仲介、買賣及代標法拍屋之業務，為從事業
    務之人。緣甲○○因結婚欲購屋，遂於96年6 月16日委託民
    生不動產企業社代為標購坐落高雄市○鎮區○○街118 號之
    法拍屋，所需價金約為新台幣（下同）153 萬元，故先由不
    知情之民生不動產企業社業務員王臆綵（已判決無罪確定）
    於96年6 月16日向甲○○預收1 萬元定金，王臆綵隨即轉交
    予乙○○，嗣甲○○另於同年6 月20日再交付現金70萬元予
    乙○○收受，其餘不足資金，則由甲○○之女友陳淑娟委託
    民生不動產企業社，分別以陳淑娟、甲○○之名義代為向渣
    打國際商業銀行股份有限公司（下稱渣打銀行）分別辦理信
    用貸款50萬元、32萬元，於96年7 月4 日經該銀行核貸放款
    共82萬元，並由乙○○取得該筆貸款，依此核算乙○○總計
    向甲○○收取153 萬元。嗣於96年7 月5 日，乙○○代理民
    生不動產企業社與甲○○簽訂專任委託標購房地契約書，並
    隨即代甲○○前往臺灣高雄地方法院標購上開法拍屋，然並
    未得標，至此乙○○本應即返還上開現款153 萬元予甲○○
    。詎其基於意圖為自己不法所有之犯意，遲不歸還上開金額
    ，竟於97年3 月間某日，以變易持有為所有之意思私自挪為
    己用借予他人，將該筆款項侵占入己。嗣因乙○○遲不歸還
    該筆款項，且經甲○○於97年3 月14日以高雄地方法院郵局
    第794 號存證信函對其為催告，亦仍置之不理，始知受騙。
二、案經自訴人甲○○委任律師為代理人提起自訴。
    理  由
壹、證據能力部分：
    本件上訴人即被告乙○○（下稱被告）所犯係死刑、無期徒
    刑、最輕本刑為3 年以上有期徒刑以外之罪，其於本院審理
    時就被訴事實為有罪之陳述，經本院聽取當事人之意見後，
    依刑事訴訟法第273 條之1 第1 項之規定，裁定進行簡式審
    判程序。本件卷內之物證、書證、人證等證據，依同法第27
    3 條之2 規定，不受第159 條第1 項關於傳聞法則規定之限
    制，依法均有證據能力，合先敘明。
貳、實體部分：
一、上開犯罪事實，業據被告乙○○於原審及本院審理時均坦承
    不諱，並據自訴人甲○○於原審指訴綦詳（見原審卷一第24
    -29 頁），核與同案被告王臆綵於原審訊問時之供述情節相
    符（見原審卷一第25-27 頁），並有預收款憑證影本、收據
    影本、專任委託標購房地契約書影本、渣打銀行放款通知函
    影本、高雄地方法院郵局第794 號存證信函影本影本、渣打
    銀行取款憑條影本2 紙、高雄市政府建設局97年5 月14日函
    暨附件等在卷可稽（見原審卷一第6 至10頁、第31頁、第52
    至55頁、第89至114 頁）。是被告乙○○之自白核與事實相
    符，堪以採信。本件事證已臻明確，被告乙○○上開犯行堪
    以認定，應予依法論科。
二、查被告乙○○係民生不動產企業社之負責人，從事不動產之
    仲介、買賣及代標法拍屋之業務，為從事業務之人；其將自
    訴人委託標購房屋而收受持有之現款私自挪用，而侵占入己
    之行為，核被告乙○○所為，係犯刑法第336 條第2 項之業
    務侵占罪。
三、原判決認被告乙○○罪證明確，因而適用刑法第336 條第 2
    項、刑法施行法第1 條1 規定，並審酌被告乙○○身為代標
    法拍屋之業務人員，竟萌生歹念，違背客戶對其專業上之信
    任，侵占代客戶保管之現款共153 萬元，對自訴人所生損害
    非輕，並念其素行尚好，除本件犯行外無其他前科紀錄，有
    臺灣高等法院被告前案紀錄表1 份在卷可考（見本院卷第10
    -11 頁），及犯後坦承犯行，態度良好等一切情狀，量處有
    期徒刑7 月。經核原判決認事用法，尚無不合，量刑亦屬允
    當。又按刑事審判旨在實現刑罰權之分配的正義，故法院對
    有罪之被告科刑，應符合罪刑相當之原則，使罰當其罪，此
    所以刑法第57條明定科刑時應審酌一切情狀，尤應注意該條
    所列10款事項以為科刑輕重之標準。本件原判決已就刑法第
    57條所列各款情形加以考量，而為量刑標準，並詳敘理由，
    被告上訴指摘原判決量刑過重，並無理由，應予駁回。
四、又查被告未曾受有刑徒刑以上刑之宣告，有台灣高等法院被
    告全國前案紀錄表附卷可稽，此次係屬偶發犯罪，況被告於
    本院審理中已與自訴人甲○○達成民事和解，並已先支付自
    訴人15萬元，有和解書在卷可憑（見本院卷第44-45 頁）；
    嗣經自訴人提起附帶民事訴訟，雙方並於本院達成訴訟上和
    解，由被告賠償自訴人總計164 萬元，除先給付15萬元外，
    餘額自97年12月25日起，以分期付款方式給付，有本院上開
    和解筆錄在卷可稽（見本院卷第46頁）；況自訴人已以被告
    為債務人聲請原審法院查封被告即債務人之財產，此有原審
    法院民事執行處97年8 月15日雄院高97司執逸字第79635 號
    通知附卷可參（見本院卷第5 頁），是自訴人之損害應可獲
    得一定程度之補償；另自訴代理人於本院審理時亦陳稱：被
    告已與自訴人和解，同意原諒被告等語（見本院卷第43頁）
    ；被告經此論罪科刑之教訓，當知警惕，信無再犯之虞，本
    院認其所宣告之刑，以暫不執行為適當，爰併宣告緩刑3 年
    ，以觀後效，並啟自新。
五、同案被告王臆綵部分已經原審判決無罪確定，不再論述。
據上論斷，應依刑事訴訟法第368 條、第273 條之1 ，刑法第74
條第項第1 款，判決如主文。
本案經檢察官林應華到庭執行職務。
中    華    民    國    97    年    12    月    16    日
                  刑事第八庭    審判長法  官  洪兆隆
                                      法  官  李政庭
                                      法  官  陳志銘
以上正本證明與原本無異。
不得上訴。
中    華    民    國    97    年    12    月    16    日
                                      書記官  盧雅婷
附錄本件判決論罪科刑法條：
中華民國刑法第336條：
對於公務上或因公益所持有之物，犯前條第1 項之罪者，處1 年
以上 7 年以下有期徒刑，得併科 5 千元以下罰金。
對於業務上所持有之物，犯前條第1 項之罪者，處6 月以上5 年
以下有期徒刑，得併科 3 千元以下罰金。
前二項之未遂犯罰之。


司法院資訊處製作；財團法人民間司法改革基金會備份。
